臺灣嘉義地方法院民事裁定　　　　　　　100年度家抗字第9號
抗　告　人　林信成
　　　　　　黃春蘭
相　對　人　林羽晨
法定代理人　林奕鳳
上列當事人間認可收養事件，抗告人對於民國100年3月29日本院
100年度司養聲字第5號民事裁定提起抗告，本院合議庭裁定如下
：
    主      文
抗告駁回。
抗告費用新台幣壹仟元由抗告人負擔。
    理      由
一、抗告意旨略以：
    抗告人林信成及黃春蘭欲收養相對人林羽晨為養女，惟因抗
    告黃春蘭為大陸地區人民，尚未取得中華民國國籍，原審乃
    命抗告人補正大陸縣級部門以上人民政府民政部門登記收養
    關係，並經海基會驗證，惟經抗告人四處電詢應備齊何種證
    件、如何辦理，均無所獲，令抗告人相當無奈。抗告人黃春
    蘭亦詢問福建省永春縣人民政府如何辦理收養登記，惟該部
    門稱被收養者係中華民國國籍，不關大陸政府的事。抗告人
    並非不去辦理，而是不知如何辦理，望鈞院能體諒。被收養
    人已抱回家數月並已習慣生活作息，與抗告人間更建立感情
    ，望鈞院能指示如何辦理等語。並聲明：原裁定廢棄。
二、本院得心證之理由：
  (一)查本件抗告人即收養人黃春蘭為大陸地區人民，尚未取得中
    華民國國籍，而相對人即被收養人林羽晨為臺灣地區人民，
    有抗告人提出之戶籍謄本附卷可稽，故本件收養認可事件，
    應適用臺灣地區與大陸地區人民關係條例，合先說明。
  (二)按收養之成立及終止，依各該收養者被收養者設籍地區之規
    定，臺灣地區與大陸地區人民關係條例第56條第1 項定有明
    文；又大陸地區收養法第15條第1 項規定：「收養應向縣級
    以上人民政府民政部門登記。收養關係自登記之日起成立。
    」。本件抗告人黃春蘭仍係大陸地區人民，揆諸上開規定，
    其與被收養人林羽晨間收養之成立，自須符合大陸地區收養
    法前揭相關登記之規定。且查，臺灣高等法院暨所屬法院94
    年法律座談會民事類提案第19號，亦曾就相類之法律問題提
    案討論，提案內容略以：臺灣地區男子甲與大陸地區女子乙
    結婚，惟乙女尚未取得臺灣地區戶籍，嗣甲乙擬同共收養臺
    灣地區兒童丙為養子，惟乙、丙未能證明其等在大陸地區完
    成收養之證明文件，法院應否准許收養認可之聲請？研討結
    果採甲說，內容略以：乙女原係大陸地區人民，雖已嫁至臺
    灣，惟乙既尚未在臺灣地區設有戶籍，依臺灣地區人民與大
    陸地區人民關係條例規定，仍屬大陸地區人民，故依臺灣地
    區與大陸地區人民關係條例第56條第1 項規定，乙、丙收養
    之成立需符合大陸地區收養法之規定。乙、丙既未能提出在
    大陸地區完成收養之證明文件，尚難認聲請人間已合法成立
    收養關係，是本件收養之法定程式既有欠缺，應予駁回其聲
    請等情，有前揭臺灣高等法院暨所屬法院94年法律座談會民
    事類提案第19號研討結果1紙附卷可稽。
  (三)基上，依前揭法律規定及法律提案研討結論可知，抗告人黃
    春蘭既尚未取得中華民國國籍，自仍應依臺灣地區與大陸地
    區人民關係條例第56條第1 項規定，須符合大陸地區收養法
    第15條第1項辦理收養登記之規定。是原審於民國100年2 月
    24日通知抗告人黃春蘭於通知送達翌日起5 日內補正收養登
    記證，以證明業向大陸地區縣級以上人民政府民政部門辦理
    收養登記完竣，而此通知已於同年月25日送達，有送達回證
    在卷可稽，惟抗告人迄今仍未提出。是以，本件收養既未踐
    行前述收養程序，則本件聲請認可收養之法定程式既有欠缺
    ，本院無從予以認可其收養。抗告人提起抗告陳稱不知應備
    齊何種文件辦理大陸地區之收養登記云云，並請求廢棄原裁
    定，為無理由，應予駁回。
三、末按依法應由關係人負擔費用者，法院裁定命關係人負擔時
    ，應一併確定其數額，非訟事件法第24條第1 項定有明文。
    查本件聲請事件應徵程序費用新臺幣1,000 元，依非訟事件
    法第21條第2項規定應由抗告人負擔，爰確定如主文所示。
四、據上論結，本件抗告為無理由，依非訟事件法第122條第3項
    、第21條第2項、第28條，民事訴訟法第495條之1第1項、第
    449條第1項、第95條、第78條，裁定如主文。
中    華    民    國    100    年    6    月    17    日
                  家事庭審判長法  官  曾文欣
                              法  官  呂仲玉
                              法  官  林中如
以上正本係照原本作成。
如不服本裁定，僅得於收受本裁定正本送達後10日內以適用法規
顯有錯誤為理由，向本院提出再抗告狀（須附繕本一份及繳納再
抗告裁判費新台幣1000元）。
中    華    民    國    100    年    6   月    17    日
                              書記官  陳慶昀